臺灣嘉義地方法院刑事判決　　　　　　 100年度訴緝字第13號
公　訴　人　臺灣嘉義地方法院檢察署檢察官
被　　　告　洪光輝
上列被告因違反毒品危害防制條例案件，經檢察官提起公訴（99
年度毒偵字第1605號），被告就被訴事實為有罪之陳述，經本院
合議庭裁定由法官一人獨任進行簡式審判程序，判決如下：
    主  文
洪光輝施用第一級毒品，累犯，處有期徒刑捌月，扣案第一級毒
品海洛因貳包（驗餘淨重合計零點肆伍玖公克）沒收銷燬之，
扣案包裝上開第一級毒品海洛因之外包裝袋貳只沒收之。
    犯罪事實及證據名稱
一、犯罪事實：
    洪光輝前因施用毒品案件，經臺灣雲林地方法院於民國93年
    5 月20日，以93年度毒聲字第185 號裁定送觀察、勒戒，因
    無繼續施用毒品傾向，於93年6 月25日執行完畢釋放，並經
    臺灣雲林地方法院檢察署檢察官於93年7 月12日以93年度毒
    偵字第654 號為不起訴處分確定；嗣於93年10月間因連續施
    用第一、二級毒品案件，經本院於94年3 月31日以94年度訴
    字第46號判決分別判處有期徒刑7 月、2 月，並定應執行有
    期徒刑9 月確定，於95年12月26日縮刑期滿執行完畢。猶未
    能戒除毒癮，復基於施用第一級毒品海洛因之犯意，於99年
    9 月29日晚間7 時許，在嘉義市○區○○路160 巷77之8 號
    其住處內，以將海洛因摻入香菸內點燃吸食煙霧之方式，施
    用海洛因1 次。嗣於99年9 月30日下午4 時40分許，經警持
    搜索票搜索其上開住處，扣得其所有之海洛因2 小包（驗餘
    淨重合計0.4593公克），查悉上情。
二、程序部分：
    本件被告洪光輝所犯為死刑、無期徒刑、最輕本刑為3 年以
    上有期徒刑以外之罪，被告於準備程序中均就被訴事實為有
    罪之陳述，經法官告知簡式審判程序之旨，並聽取公訴人、
    被告之意見後，合議庭認為適宜，依刑事訴訟法第273 條之
    1 第1項規定，裁定進行簡式審判程序。又刑事訴訟法第159
    條第1 項規定：被告以外之人於審判外之言詞或書面陳述，
    除法律有規定者外，不得作為證據。惟同條第2 項例外規定
    ：法院以簡式審判程序，不適用之。故本件不適用傳聞排除
    法則有關限制證據能力之相關規定。並得依同法第310 條之
    2 之準用同法第454 條之規定製作略式判決書，僅需記載犯
    罪事實、證據名稱及應適用之法條，並得以簡略方式為之。
三、證據名稱：
(一)、搜索票、搜索扣押筆錄、扣押物品目錄表、扣押物品收據、
    現場及毒品照片。
(二)、代號與真實姓名對照表、臺灣檢驗科技股份有限公司濫用藥
    物檢驗報告。
(三)、扣案海洛因2 包、毒品初步鑑驗報告單、行政院衛生署草屯
    療養院草療鑑字第0991000042號鑑定書。
(四)、被告於警詢偵查及本院審理時之自白。
(五)、按92年7 月9 日新修正之毒品危害防制條例刪除2 犯及3 犯
    之規定，一改修法前繁雜之處遇程序，僅將施用毒品者簡化
    區分為初犯、再犯，並認施用毒品者係屬病患性犯人，以觀
    察、勒戒戒除其身癮，並以強制戒治去除其心癮。經觀察、
    勒戒或強制戒治執行完畢釋放後，若係5 年後再犯該條例第
    10條施用毒品罪者，與同條例第20條第1 項、第2 項關於「
    初犯」之處理方式相同，檢察官應先聲請法院裁定令被告入
    勒戒處所觀察、勒戒，並視有無繼續施用毒品傾向，決定應
    予釋放、為不起訴之處分，或應聲請法院裁定令入勒戒處所
    強制戒治；若係5 年內「再犯」同條例第10條施用毒品罪者
    ，依同條例第23條第2 項規定，檢察官則應依法追訴。觀諸
    該條例第20條第3 項之修正理由：「觀察、勒戒或強制戒治
    5 年後再犯者，顯見前所實施之觀察、勒戒或強制戒治已足
    以遮斷其施用毒品之癮，為期自新及協助其戒除毒癮，對此
    5 年後再犯者，爰明定仍適用初犯之規定，先經觀察、勒戒
    、強制戒治之程序。」及同條例第23 條 第2 項之修正理由
    ：「為配合簡化施用毒品犯之刑事處遇程序，並鑑於經觀察
    、勒戒或強制戒治執行完畢釋放後5 年內再犯者，其再犯率
    甚高，原據以實施之觀察、勒戒及強制戒治既已無法收其實
    效，自應施以刑事處遇。」，顯然如施用毒品者係前經觀察
    、勒戒或強制戒治等治療程序執行完畢5 年後，始再施用毒
    品之「初犯」，因前所執行之觀察、勒戒或強制戒治已足收
    戒除毒癮之效，自應重新執行觀察、勒戒或強制戒治等治療
    程序，並於治療程序執行完畢後，由檢察官為不起訴處分，
    毋庸對之追訴處罰；反之，在「再犯」之情形，因其先前所
    為治療程序顯未能收戒斷毒癮之效，且考量施用毒品者之再
    犯率偏高，乃簡化其刑事處遇程序，而逕予追訴處罰，不再
    施以治療程序。參酌上開立法理由，修正毒品危害防制條例
    就施用毒品者，祇於「初犯」及「5 年後再犯」二種情形，
    有其追訴條件之限制，即須於初犯經觀察、勒戒或強制戒治
    釋放後，5 年內均無施用毒品之行為，始能認其前所實施之
    觀察、勒戒或強制戒治已足遮斷毒癮，而得於5 年後再犯時
    ，再予適用初犯之規定，重行觀察、勒戒等程序。倘5 年內
    已經再犯，被依法追訴處罰，縱其第3次 （或第3 次以上）
    施用毒品之時間在初犯釋放5 年以後，即與「5 年後再犯」
    之情形有別，且因已於「5 年內再犯」，顯見其再犯率甚高
    ，原實施觀察、勒戒或強制戒治，已無法收其實效，而無5
    年戒斷期之存在，自無再經觀察、勒戒及強制戒治之必要，
    應由檢察官逕行起訴，始符新法修正之本旨。是被告曾因施
    用毒品案件，經臺灣雲林地方法院於93年5 月20日，以93年
    度毒聲字第185 號裁定送觀察、勒戒，因無繼續施用毒品傾
    向，於93年6 月25日執行完畢釋放，並經臺灣雲林地方法院
    檢察署檢察官於93年7 月12日以93年度毒偵字第654 號為不
    起訴處分確定；嗣於93年10月間因連續施用第一、二級毒品
    案件，經本院於94年3 月31日以94年度訴字第46號判決分別
    判處有期徒刑7 月、2 月，並定應執行有期徒刑9 月確定，
    又於99年間，因施用毒品案件經本院於99年8 月11日以99年
    度訴字第449 號判決判處應執行有期徒刑1 年4 月確定等情
    ，有臺灣高等法院被告前案紀錄表1 份附卷可考，被告於上
    開觀察、勒戒執行完畢後，既曾於5 年內，再犯毒品危害防
    制條例第10條之罪，則本次被告所另犯毒品危害防制條例第
    10條第1 項之罪，自非屬毒品危害防制條例第20條第3 項所
    定「再犯」之情形，而應依法追訴、處罰，附此敘明。
(六)、被告之自白核與上開積極證據相吻合，應屬信實可採。本件
    事證明確，被告施用第一級毒品犯行，洵堪認定。
四、論罪科刑之理由：
(一)、核被告所為，係犯毒品危害防制條例第10條第1 項施用第一
    級毒品罪。被告於施用海洛因前，持有海洛因之低度行為，
    為其施用海洛因之高度行為所吸收，不另論罪。
(二)、被告前因連續施用第一、二級毒品案件，經本院於94年3 月
    31日以94年度訴字第46號判決分別判處有期徒刑7 月、2 月
    ，應執行有期徒刑9 月確定，於95年12月26日縮刑期滿執行
    完畢，有臺灣高等法院被告前案紀錄表在卷可稽，被告於有
    期徒刑執行完畢後，5 年以內再故意犯本件有期徒刑以上之
    罪，為累犯，應依刑法第47條第1 項之規定，加重其刑。
(三)、本院審酌被告前有違反票據法、毒品危害防制條例等前科，
    素行不良，已因施用毒品，前後經觀察、勒戒及判處徒刑，
    仍不知戒除，又於上開時、地施用第一級毒品，殊值非議，
    惟施用毒品僅係自戕行為，尚未因此另犯他案，危及他人之
    財產、生命安全，犯後亦能坦承全部犯行，態度尚稱良好，
    為國小畢業，教育程度不高，目前失業，已離婚，育有一名
    子女由前妻扶養等一切情狀，量處如主文所示之刑。
(四)、扣案海洛因2 包，應依毒品危害防制條例第18第1 項前段規
    定沒收銷燬之，扣案包裝海洛因毒品之外包裝袋2 只，係預
    備供被告施用海洛因所用之物，應依刑法第38條第1項第2款
    規定沒收之。
五、應適用之法律：
(一)、刑事訴訟法第273 條之1 第1 項、第299 條第1 項前段、第
    310 條之2 、第454 條。
(二)、毒品危害防制條例第10條第1 項、第18條第1 項前段，刑法
    第11條前段、第47條第1項、第38條第1項第2款。
本案經檢察官曹合一到庭執行職務。
中    華    民    國  100     年    6     月    10    日
                  刑事第三庭    法  官  李秋瑩
以上正本證明與原本無異。
如不服本判決應於收受判決後10日內向本院提出上訴書狀，並應
敘述具體理由；其未敘述上訴理由者，應於上訴期間屆滿後20日
內向本院補提理由書（均須按他造當事人之人數附繕本）「切勿
逕送上級法院」。
中    華    民    國  100     年    6     月    10    日
                                書記官  劉英芬
附錄本案論罪科刑法條全文：
毒品危害防制條例第10條
施用第一級毒品者，處6 月以上5 年以下有期徒刑。
施用第二級毒品者，處3 年以下有期徒刑。